【裁判字號】    92,易,1458
【裁判日期】    920605
【裁判案由】    毒品危害防制條例
【裁判全文】
臺灣板橋地方法院刑事判決                        九十二年度易字第一四五八號
    公  訴  人  臺灣板橋地方法院檢察署檢察官
    被      告  甲○○
右列被告因違反毒品危害防制條例案件，經檢察官聲請簡易判決處刑（九十一年度毒
偵字第三七四○號），本院認不應以簡易判決處刑（九十二年重簡字第二一二號），
改依通常程序判決如左：
    主  文
甲○○被訴持有第一級毒品罪部分公訴不受理。
甲○○被訴持有專供施用毒品之器具罪部分無罪。
    理  由
一、公訴意旨略稱：被告甲○○基於施用毒品之意圖，於民國（下同）九十一年不詳
    日時，在臺北縣三重市○○街八十七巷五十號三樓持有第一級毒品海洛因一包（
    毛重零點四公克，淨重零點二公克）、海洛因殘渣袋一個、使用過海洛因注射針
    筒八支及海洛因鏟管二支等物，經其父吳國珍檢舉，於九十一年十月十七日為警
    查獲，警方並扣得第一級毒品海洛因一包（毛重零點四公克，淨重零點二公克）
    、海洛因殘渣袋一個、使用過海洛因注射針筒八支及海洛因鏟管二支。因認被告
    涉犯毒品危害防制條例第十一條第一項及第三項持有第一級毒品及持有專供施用
    毒品器具罪嫌。
二、按起訴之程序違背規定者，應諭知不受理之判決。不受理判決得不經言詞辯論為
    之。刑事訴訟法第三百零三條第一款、第三百零七條分別定有明文。又法院認為
    應科拘役、罰金或應諭知免刑或無罪之案件，被告經合法傳喚無正當理由不到庭
    者，得不待其陳述逕行判決。刑事訴訟法第三百零六條亦有明文規定。
三、訊據被告固坦承有於前開時、地持有第一級毒品海洛因一包（毛重零點四公克，
    淨重零點二公克）、海洛因殘渣袋一個、使用過海洛因注射針筒八支及海洛因鏟
    管二支等物，惟辯稱：伊是從九十一年一月間起開始施用第一級毒品海洛因，並
    經觀察勒戒後，於九十一年九月五日不起訴處分，其後又於九十一年十月十七日
    為警查獲前當日下午五時許，又開始施用，至九十二年二月六日伊父親又報警查
    獲。九十一年十月十七日查獲之毒品就是當日施用後剩下的等語。經查：
（一）被告前於九十一年一月間某日起至九十一年八月二十三日止，連續在台北縣三
      重市○○街八七巷五十號三樓，施用第一級毒品海洛因，經本院依檢察官聲請
      以九十一年度毒聲字第二七三二號裁定送勒戒處所觀察勒戒後，認無繼續施用
      毒品傾向，經檢察官於九十一年九月五日以九十一年毒偵字第三○五○、三○
      五七號為不起訴處分確定之事實，有台灣板橋地方法院檢察署檢察官九十一年
      毒偵字第三○五○、三○五七號不起訴處分書一件卷足佐，並經本院調閱上開
      案卷查明屬實。又被告於上開不起訴處分確定後，又自九十一年十月間某日起
      至九十二年二月六日止，連續在台北縣三重市○○街八七巷五十號三樓住處等
      地，施用第一級毒品海洛因多次，經本院依檢察官聲請以九十二年度毒聲字第
      三八七號裁定送勒戒處所觀察勒戒後，認無繼續施用毒品傾向，經檢察官於九
      十二年三月五日以九十二年毒偵字第六三三號為不起訴處分確定之事實，有本
      院九十二年度毒聲字第三八七號裁定書、台灣板橋地方法院檢察署檢察官九十
      二年毒偵字第六三三號不起訴處分書各一件在卷可稽，復經本院調閱上開案卷
      查明屬實。是被告辯稱為警於九十一年十月十七日查獲之毒品，係伊當日施用
      後所剩下等語，尚非無據。又被告自九十一年十月間某日起至九十二年二月六
      日止，於連續施用第一級毒品海洛因前持有第一級毒品海洛因之行為，為其連
      續施用第一級毒品海洛因之階段行為，已為其連續施用第一級毒品海洛因之行
      為所吸收，即與連續施用第一級毒品海洛因之犯行有實質上一罪關係。從而，
      被告此部分持有暨施用第一級毒品海洛因之行為，應依毒品危害防制條例第二
      十條第一項之規定，移送勒戒處所觀察、勒戒，尚非得遽以提起公訴，惟本案
      公訴人因被告於九十一年十月十七日為警查獲持有上開毒品時所採集之尿液，
      經送驗果無施用毒品反應（見卷附偵查卷第三十七頁台北市立療養院九十一年
      十一月一日煙毒尿液檢驗報告書），而未聲請將被告移送觀察、勒戒（嗣九十
      二年二月六日被告又為警查獲時，始聲請本院以九十二年度毒聲字第三八七號
      裁定送勒戒處所觀察勒戒後，認無繼續施用毒品傾向，經檢察官於九十二年三
      月五日以九十二年毒偵字第六三三號為不起訴處分確定，有如前述），並因而
      起訴被告持有第一級毒品海洛因之本案，其起訴程序違背規定。揆諸上開法文
      說明，被告被訴違反毒品危害防制條例第十一條第一項持有第一級毒品罪嫌部
      分，爰不經言詞辯論，諭知不受理之判決。
（二）又按毒品危害防制條例第十一條第三項所謂「專供」施用毒品之器具係指製作
      該物品之目的及使用上係專門供作施用毒品之器具而言，至於以其他日用物品
      拼揍製造臨時替代使用之器具，應不包括在內。本案查扣之海洛因殘渣袋，係
      一般夾鍊袋，用過海洛因注射針筒八支則為一般醫療注射用針筒，海洛因鏟管
      二支則為一般鋁箔包飲料用之透明吸管之事實，業經本院勘驗屬實，並製有勘
      驗筆錄卷足佐，是上開扣案物品僅係一般日常用品用於施用毒品過程中替代使
      用之工具，均非「專供」施用毒品之器具，被告持有上開物品自非得以毒品危
      害防制條例第十一條第三項持有專供施用毒品之器具罪相繩，自應為無罪之諭
      知。是此部分被告被訴違反毒品危害防制條例第十一條第三項之罪，被告經合
      法傳喚，無正當理由不到庭，本院認此部分係應諭知無罪之案件，爰不待其陳
      述逕行判決。
據上論斷，應依刑事訴訟法第三百零一條第一項、第三百零三條第一款、第三百零六
條、第三百零七條，判決如主文。
本案經檢察官張瑞娟到庭執行職務。
中      華      民      國    九十二    年      六      月      五      日
                                      臺灣板橋地方法院刑事第四庭
                                          法  官  白  光  華
右正本證明與原本無異
如不服本判決應於送達後十日內向本院提出上訴狀
                                          書記官  陳  靜  怡
中      華      民      國    九十二    年      六      月      五      日


司法院資訊處製作；財團法人民間司法改革基金會備份。
